【裁判字號】    99,上易,357
【裁判日期】    990730
【裁判案由】    清償債務
【裁判全文】
臺灣高等法院民事判決                 99年度上易字第357號
上  訴  人  乙○○
訴訟代理人  郭玉健律師
被 上訴 人  戊○○
上列當事人間清償債務事件，上訴人對於中華民國99年1月19日
臺灣桃園地方法院98年度訴字第1257號第一審判決提起上訴，經
本院於99年7月13日言詞辯論終結，判決如下：
    主  文
上訴駁回。
第二審訴訟費用由上訴人負擔。
    事實及理由
一、上訴人起訴主張：上訴人於民國（下同）96年6月間應原審
    共同被告丁○○、己○○（下稱丁○○等2人）及被上訴人
    之請，將門牌號碼桃園縣桃園市○○街62巷12之4號5樓之房
    屋及坐落基地（下稱系爭房地）借名登記為上訴人名義，並
    以上訴人為借款人，向國泰世華商業銀行桃園分行（下稱國
    泰世華銀行）及復華商業銀行桃園分行（下稱復華銀行）分
    別借款新臺幣（下同）1,335,000元、100萬元（以下合稱系
    爭借款），被上訴人並擔任向國泰世華銀行借款之連帶保證
    人，丁○○等2人及被上訴人復保證將按期清償系爭借款。
    詎丁○○等2人及被上訴人僅分期繳納本息1年6個月後即未
    繳納，經上訴人以125萬元出售系爭房地予訴外人莊凱哲（
    下稱莊凱哲），上訴人收受簽約金10萬元，並以莊凱哲貸款
    之115萬元價款清償國泰世華銀行借款100萬元，上訴人另清
    償國泰世華銀行貸款本息420,960元、復華銀行貸款本息
    879,725元，並支出其他轉帳手續費、借款利息、地價稅、
    房屋稅仲介費、代辦費、電費、契稅等106,408元，上訴人
    共受有1,157,093元之損害。被上訴人同意與丁○○等2人共
    同攤還系爭借款，惟被上訴人遲未履行，爰依民法第229 條
    第2項、第231條之規定，求為命：被上訴人應與丁○○等2
    人給付上訴人1,157,093元及自支付命令送達翌日起至清償
    日止，按年息5%計算之利息。（原審就被上訴人部分為上訴
    人敗訴之判決，上訴人不服，提起上訴。另上訴人於原審請
    求丁○○等2人給付部分，經原審為丁○○等2人敗訴之判決
    ，未據丁○○等2人聲明不服，已告確定。）並上訴聲明：
    (一)原判決不利上訴人部分廢棄。(二)被上訴人應與丁○○等2
    人給付上訴人1,157,093元及自支付命令送達翌日起至清償
    日止，按年息5%計算之利息。
二、被上訴人則以：被上訴人未投資系爭房地，亦未向上訴人表
    示同意與丁○○等2人共同攤還系爭借款，亦未保證上訴人
    不受損害，被上訴人係因受丁○○等2人請託始介紹上訴人
    擔任系爭房地之登記名義人，丁○○等2人無力償還系爭借
    款時，上訴人仍得自住或轉賣，上訴人並收取5萬元之佣金
    ，被上訴人分文未取等語，資為抗辯。並答辯聲明：上訴駁
    回。
三、上訴人主張上訴人於96年6月間登記為系爭房地之所有權人
    ，並以系爭房地為抵押，以上訴人名義向國泰世華銀行及復
    華銀行借用系爭借款，被上訴人並擔任國泰世華銀行借款之
    連帶保證人，丁○○等2人應清償分期系爭借款之本息，嗣
    丁○○等2人繳納系爭借款本息1年6個月後即未再清償，而
    由上訴人代為清償。嗣上訴人以125萬元之價款出售系爭房
    地，上訴人共清償復華銀行借款879,725元、國泰世華銀行
    借款420,960元與1百萬元等事實，業據提出復華銀行信用貸
    款申請書、國泰世華銀行貸款契約書、存摺3份、復華銀行
    消費金融信用借款約據、貸款清償證明書3紙、房屋買賣契
    約書、系爭房地異動索引、放款利息收據8件、房屋稅繳款
    書1件、土地及建物登記謄本各1份附卷可稽（見支付命令卷
    第17-42頁、原審卷第23-26、35-37、43-57頁），並為被上
    訴人所不爭執，堪信為真正。上訴人又主張：被上訴人同意
    與丁○○等2人攤還系爭借款，並保證上訴人不受損害，爰
    依民法第229條第2項、第231條之規定，請求被上訴人與丁
    ○○等2人賠償1,157,093元及自支付命令送達翌日起至清償
    日止，按年息5%計算之利息等語，惟為被上訴人所否認，並
    以上述情詞置辯，是以本件兩造爭執之要點在於：被上訴人
    是否同意與丁○○等2人攤還系爭借款？被上訴人有無保證
    上訴人不受損害？茲敘述如下。
四、被上訴人是否同意與丁○○等2人攤還系爭借款？被上訴人
    有無保證上訴人不受損害？
  (一)上訴人主張：被上訴人同意與丁○○等2人攤還系爭借款，
    且被上訴人曾保證上訴人不受損害等語。被上訴人則抗辯：
    被上訴人未投資系爭房地，其僅介紹上訴人登記為系爭房地
    之登記名義人，被上訴人未曾向上訴人表示與丁○○等2人
    攤還系爭借款，亦未向上訴人保證不受損害等語。
  (二)經查，丁○○證稱：「我與被告（即被上訴人）原來是同事
    ，我與原告（即上訴人）是經由被告認識的。當初是因為銀
    行貸款條件的關係…所以經由被告介紹，由原告登記為房子
    （即系爭房地）的所有權人，並且由原告去貸款，原告收5
    萬元的酬勞。（問：投資是何人的投資？）只有我與己○○
    2人。（問：被告沒有加入這個投資？）被告只是介紹我們
    與原告認識。」（見原審卷第17-18頁）、「（問：戊○○
    有無提領使用貸款？）沒有，這筆錢與戊○○沒有關係，都
    是我和己○○在運用，戊○○只是介紹我們與乙○○認識。
    （問：在協商前一晚，戊○○有無向你表示願意與你們分攤
    每月給付予上訴人之5,000元？）忘記了。」（見本院卷第
    56頁），核與證人丙○○證稱：「丁○○投資房屋，要戊○
    ○介紹借名登記之人，因為戊○○本身好像也有信用瑕疵，
    叫戊○○介紹是否有認識的同事願意借名登記來投資房屋。
    我聽我哥哥丁○○或己○○聊天時說貸款下來用來裝修、裝
    璜、買家具及給付車馬費給乙○○，貸款下來的錢戊○○沒
    有使用，聽他們說剩下的貸款放在帳戶內，讓銀行扣繳貸款
    。本件投資戊○○沒有加入。」（見本院卷第57頁）等語相
    符，足證系爭房地係由丁○○等2人投資，被上訴人並未投
    資，被上訴人僅介紹上訴人與丁○○等2人認識，並由丁○
    ○等2人以系爭房地貸款所得支付上訴人5萬元報酬，是被上
    訴人既未投資系爭房地，自毋須向上訴人保證不受損害。矧
    被上訴人是否投資系爭房地，為被上訴人與丁○○等2人間
    之債權債務關係，與上訴人要屬無涉，即令被上訴人投資系
    爭房地，亦不得以此推認被上訴人同意清償系爭借款債務，
    或被上訴人曾向上訴人保證不受損害，故上訴人主張被上訴
    人給付遲延，請求損害賠償，自屬無據。
  (三)次查，觀諸上訴人提出兩造間對話之譯文，被上訴人固不否
    認與上訴人共同前去辦理上訴人銀行開戶之行為及將存摺交
    予己○○等情，且被上訴人自承：「就是當初我信任丁○○
    、信任己○○，結果才會拖累到你姿妏。」等語，丁○○則
    稱：「你（即上訴人）被戊○○拖累，戊○○被我拖累，意
    思一樣。」、「我們的部分就是說…『這個case是我跟戊○
    ○的』，那個跟己○○的，那就是我們要負責。」、被上訴
    人稱：「它那邊斷電了啊！之前那時候，從鑰匙拿給我結果
    ……他那個事情發生之後，結果不是那個我去啊，斷電了啊
    ！斷電沒辦法，我只好先去復電」等語，有上訴人所提錄音
    光碟及譯文在卷可稽（見原審卷第38-42頁、本院卷第76-77
    頁），僅係丁○○陳述與被上訴人間之關係，及被上訴人表
    示因被上訴人信任丁○○等2人致上訴人受損害及系爭房地
    復電之事，尚難以該錄音譯文推認被上訴人同意與丁○○等
    2人共同清償系爭借款，或被上訴人向上訴人保證上訴人不
    受損害。況被上訴人曾交付2萬元予上訴人以助其償還分期
    貸款，惟經上訴人接絕收受，並連同上訴人所書信函1封託
    被上訴人之姊章沛婕交還予被上訴人，上訴人於其所書信函
    內略謂：「希望大家有空約出來把話全部講清楚，真相自然
    還原，信封內有2萬塊，是綺汝的，她沒欠我，拿回去吧！
    」等語，有被上訴人所提信件影本1紙附卷可憑（見原審卷
    第28頁），並為上訴人所不爭執，上訴人既於前揭信函中自
    承被上訴人並未積欠債務，堪認被上訴人未曾保證上訴人不
    受損害或曾同意與丁○○等2人共同清償系爭借款。
  (四)復查，證人甲○○已證稱：「乙○○拜託我與她姊姊林淑理
    去桃園市肯德基與被上訴人還有2位先生談債務的事情，當
    時姿妏要求說信貸80萬元由被上訴人及另2位先生3人平均分
    攤，被上訴人當場不同意，後來因為有1位先生接到電話說
    有人要看房子，所以有1位先生先離開，後來另1位先生也走
    了，被上訴人也走了，結果就不了了之。我有聽乙○○說過
    ，是在去肯德基前一天晚上聽乙○○說，她一直拜託我跟她
    去，乙○○告訴我說戊○○、丁○○、己○○每個人每個月
    要還她5,000元。（有無聽戊○○說願意攤還這個債務？）
    沒有聽她說過。」（見本院卷第55頁反面），足證陪同上訴
    人與丁○○等2人商談系爭借款債務之證人甲○○係於商談
    系爭債務前一晚聽上訴人稱被上訴人願與丁○○等2人攤還
    系爭借款債務，是證人甲○○既係聽聞上訴人所言，自與上
    訴人自己之陳述無異，況被上訴人於隔日協商時既拒絕與丁
    ○○等2人共同清償系爭借款，尚難以證人甲○○所言，認
    被上訴人同意與丁○○等2人清償系爭借款或曾向上訴人保
    證不受損害，故上訴人主張被上訴人未依約清償系爭借款及
    違反對上訴人之保證，致上訴人受有損害，請求被上訴人賠
    償云云，洵屬無據。
  (五)上訴人雖另聲請訊問證人鄭麗真及上訴人之父林文顯，惟查
    上訴人已當庭表明鄭麗真之待證事實為上訴人曾打電話告知
    鄭麗真關於被上訴人同意與丁○○等2人共同清償系爭借款
    債務之事，另林文顯之待證事項為己○○曾告知林文顯系爭
    借款債務係被上訴人之陷阱等語（見本院卷第58頁）。故上
    訴人聲請訊問證人鄭麗真僅能證明上訴人自己之陳述，林文
    顯則無法證明被上訴人曾向上訴人保證不受損害或被上訴人
    同意清償系爭借款債務，均與本件爭點無涉，是本院認本件
    無再訊問證人鄭麗真及林文顯之必要，附此敘明。
五、綜上所述，上訴人未舉證證明被上訴人保證上訴人不受損害
    ，亦未舉證證明被上訴人同意與丁○○等2人清償系爭借款
    。從而，上訴人依民法第229條第2項、第231條第1項之規定
    ，請求被上訴人與丁○○等2人給付1,157,093元及自支付命
    令送達翌日起至清償日止，按年息5%計算之利息，為無理由
    ，不應准許，其假執行之聲請亦失所附麗，應併予駁回。原
    審就此部分為上訴人敗訴之判決，及駁回其假執行之聲請，
    並無不合。上訴意旨指摘原判決此部分不當，求予廢棄改判
    ，為無理由，應予駁回。
六、本案事證已臻明確，兩造其餘主張陳述及所提之證據暨攻擊
    防禦方法，經審酌後認均與本案判斷結果無影響，爰不一一
    贅述。
七、據上論結，本件上訴為無理由，爰判決如主文。
中    華    民    國    99    年    7     月    30    日
                  民事第十三庭
                        審判長法  官  蕭艿菁
                              法  官  楊絮雲
                              法  官  周舒雁
正本係照原本作成。
不得上訴。
中    華    民    國    99    年    7     月    30    日
                              書記官  秦仲芳

司法院資訊處製作；財團法人民間司法改革基金會備份。
